【裁判字號】    97,聲再,191
【裁判日期】    980105
【裁判案由】    過失傷害
【裁判全文】
臺灣高等法院高雄分院刑事裁定         97年度聲再字第191號
再審聲請人
即受判決人  甲○○
上列聲請人因過失傷害案件，對於本院97年度交上易字第85號中
華民國97年11月20日確定判決（起訴案號：臺灣高雄地方法院檢
察署95年度偵字第28099 號），聲請再審，本院裁定如下：
    主  文
再審之聲請駁回。
    理  由
一、聲請再審意旨略以：原判決對於足以證明聲請人即被告甲○
    ○（下稱聲請人）就本件車禍，並無肇事責任之後述重要證
    物漏未審酌，爰依法聲請再審等語：
(一)、聲請人所駕駛車號0383-FA 自小客車（下稱A 車）右前車頭
    有受損之照片（即他字第2299號卷第8 、58及卷附之A 車照
    片集）及道路交通事故調查表（二），此足以證明A 車右前
    車頭於本件車禍發生過程中必有與某物體相碰或擦撞，對照
    聲請人供述可知，A 車係突遭原判決所述B 車（即半聯結車
    ，下稱B 車）自左後方偏後方撞擊，之後A 車右前車頭撞擊
    右側護欄，造成A 車右前車頭受損，再失控打滑至內側車道
    ，本件車禍既肇始於B 車未保持安全間隔距離而自後擦撞A
    車而發生，聲請人顯無疏未注意之過失責任。
(二)、A 車左側車身有由車後向車前之擦痕多處，而B 車右前角保
    險桿及腳踏板亦有由車前向車後之擦痕照片（即偵字第2223
    9 號卷63、68頁），足以證明本件車禍係B 車由後先追撞聲
    請人所駕駛A 車左側車身而發生。
(三)、本件車禍肇事後之現場，A 車無煞車痕，B 車停止於外側車
    道，其右輪煞車痕長度21.4公尺，其他南向車道車輛之煞車
    痕如何，原判決漏未審酌道路交通事故現場圖之證據，且若
    審酌上開煞車痕證據，足以證明原判決認定事實不當，而當
    時車禍情形則應合於聲請人上開供述。
(四)、證人李家馨（即原判決所述D 車駕駛人）於警詢、檢察事務
    官、檢察官、原審另案審理之歷次證述，足以證明D 車於本
    件車禍發生當時，有與前方之B 車保持安全間距，而導致告
    訴人蔡慈云（即原判決所述C 車駕駛人）、曾泓斌（C 車乘
    客）因本件車禍受傷原因實係C 車跟車過近，亦即告訴人蔡
    慈云駕駛之C 車與前方之D 車未保持安全間距，則本件車禍
    發生之A 車與B 車擦撞，則與告訴人2 人之受傷，不具相當
    因果關係，聲請人不應負過失傷害責任。
二、按「不得上訴於第三審法院之案件，除前條規定外，其經第
    二審確定之有罪判決，如就足生影響於判決之重要證據漏未
    審酌者，亦得為受判決人之利益，聲請再審。」刑事訴訟法
    第421 條定有明文。本件聲請再審狀內，並未引用所據以提
    出再審聲請之法條，然本院審酌上開聲請再審意旨，足認本
    件聲請人應係本於上開規定而具狀聲請，合先敘明；復按上
    開聲請再審規定所謂「漏未審酌之證據」，係指該證據在前
    審審判當時己有發見，而為調查注意所不及者而言（最高法
    院44年度台抗字第40號裁定意旨參照），又所謂「重要證據
    」，必須該證據已足認受有罪判決之人，應受無罪、免訴、
    免刑或輕於原判決所認罪名之判決，而為聲請再審之理由者
    ，亦以該項證據之本身形式上觀察，毋須經調查程序，顯然
    可認為足以動搖原確定之判決者而言（最高法院52年度台抗
    字第45號裁定意旨參照）。
三、經查：
(一)、上開聲請意旨雖以「聲請人所駕駛之A 車右前車頭受損之照
    片、道路交通事故調查表（二）、A 車左側車身有由車後向
    車前擦痕多處及B 車右前角保險桿、腳踏板有由車前向車後
    擦痕之照片及記載車禍後現場之A 車無煞車痕、B 車右輪煞
    車痕長度21.4公尺、其他南向車道車輛煞車痕如何之道路交
    通事故現場圖」等證據，欲證明聲請人所駕駛之A 車係突遭
    B 車自左後方偏後方撞擊，A 車右前車頭因而撞擊右側護欄
    ，再失控打滑至內側車道，車禍係因B 車未保持安全間隔距
    離而自後擦撞A 車而發生，聲請人顯無疏未注意之過失責任
    云云，然：
 1、原確定判決業已敘明審酌上開關於道路交通事故調查表（二
    ）、事故現場照片及道路交通事故現場圖等情（見原確定判
    決第3 頁第7-10行），此部分自無有何「重要證據漏未審酌
    」之准予再審情形。
 2、關於本件車禍原因之事實，業據原確定判決敘明審酌卷內相
    關證人證詞、道路交通事故調查表（一）（二）、事故現場
    照片、道路交通事故現場圖、3 份肇事責任鑑定意見，復斟
    酌證人裴傳芝證詞如何不可採，及依據現場A 、B 車輛之相
    關位置、力學反應等情，因而認定聲請人所駕駛之A 車，係
    因未保持安全距離及間隔而貿然變換車道，以致與B 車擦撞
    而肇事等事實（見原確定判決第2-5 頁），至於上開聲請意
    旨所陳「A 車右前車頭受損、A 車左側車身有由車後向車前
    擦痕多處、B 車右前角保險桿及腳踏板有由車前向車後擦痕
    ，暨現場各車煞車痕」等證據，原確定判決縱有未予審酌之
    情，但此部分證據所顯示之跡證，亦可能係如原確定判決所
    認定「A 車因未保持安全距離及間隔，貿然變換車道致與B
    車擦撞」之事實所造成，無從逕予推論必然屬於聲請人所陳
    「係A 車突遭B 車自後追撞所造成」；亦即以此部分證據之
    本身形式上觀察，並無顯然可認為足以動搖原確定判決所認
    定之上開事實，依據上開說明，此部分證據並非屬於上開准
    予再審之「重要證據」，自難以此部分證據漏未審酌，資為
    聲請再審之理由。
(二)、上開聲請意旨雖以「原確定判決漏未審酌證人李家馨（即原
    判決所述D 車駕駛人）於警詢、檢察事務官、檢察官、原審
    另案審理之歷次證述」，欲證明告訴人蔡慈云（即原判決所
    述C 車駕駛人）、曾泓斌（C 車乘客）之受傷係C 車未與前
    方之D 車保持安全間距所致，與聲請人所駕駛之A 車與B 車
    擦撞事實，不具相當因果關係云云，然：
 1、原確定判決業已敘明審酌證人李家馨（即原判決所述D 車駕
    駛人）於警詢、偵查、原審另案（即95年度交易字第193 號
    ）審理之證述等情（見原確定判決第3 頁第5-7 行），此部
    分證據自無「重要證據漏未審酌」之准予再審情形。
 2、原確定判決雖未詳細敘明證人李家馨歷次陳述之內容，但以
    此證詞縱認C 車駕駛人即告訴人蔡慈云有未與前方之D 車保
    持安全間距之情，然因聲請人所駕駛之A 車有上開未保持安
    全距離及間隔，貿然變換車道致與B 車擦撞之交通事故，告
    訴人所駕駛之C 車方有煞車不及，為閃避上開交通事故而追
    撞前方之D 車後再與他車碰撞，因而使告訴人2 人受有傷害
    ，則聲請人上開交通肇事之過失行為與告訴人2 人因本件車
    禍受傷之結果，自有客觀之相當因果關係，則此部分聲請再
    審意旨，亦非有理。
四、綜上所述，上開聲請再審意旨所謂「原確定判決有足生影響
    判決之證據漏未審酌」云云，依據上開說明，經核與刑事訴
    訟法第421 條之再審要件不符，本件再審之聲請為無理由，
    應予駁回。
據上論斷，依刑事訴訟法第434條第1項，裁定如主文。
中    華    民    國    98    年    1     月     5    日
                  刑事第一庭    審判長法  官  郭雅美
                                      法  官  徐美麗
                                      法  官  張意聰
以上正本證明與原本無異。
不得抗告。
中    華    民    國    98    年    1     月     5    日
                                      書記官  陳金


司法院資訊處製作；財團法人民間司法改革基金會備份。
